【裁判字號】    94,簡上,622
【裁判日期】    950302
【裁判案由】    妨害公務
【裁判全文】
臺灣板橋地方法院刑事判決             94年度簡上字第622號
上  訴  人
即?被?告  乙○○
右列上訴人即被告因妨害公務案件，不服本院九十四年度簡字第
四三八六號中華民國九十四年九月三十日第一審判決（聲請簡易
判決處刑案號：九十四年度偵字第一三六三七號），提起上訴，
本院管轄之第二審合議庭判決如左：
    主  文
上訴駁回。
    事  實
一、乙○○於民國九十四年四月二十七日十六時四十分許，在臺
    北縣永和市○○路三四號前，未經主管機關核准，違規任意
    張貼廣告時，適為臺北縣永和市公所環保稽查員曾章益所發
    現。曾章益上前表明身分欲行告發時，乙○○不予理會逕自
    轉身離去，曾章益見狀旋即趕上拉住乙○○左手欲阻其離去
    ，惟乙○○仍無停下之意繼續前行，迨二人一路拉扯至臺北
    縣永和市○○街九十號前時，乙○○因欲招計程車離去，乃
    在曾章益依法執行其職務時，以其背包揮打曾章益之頭部一
    下（未成傷），而以此強暴方法妨害曾章益執行公務。嗣經
    曾章益請其同事報警請求支援，員警據報趕抵現場，因而查
    悉上情。
二、案經臺北縣政府警察局永和分局報請臺灣板橋地方法院檢察
    署檢察官偵查後聲請簡易判決處刑。
    理  由
一、訊據被告乙○○雖矢口否認有何妨害公務之犯行，辯稱：伊
    不知曾章益是環保稽查員，且並未用背包甩曾章益，伊只是
    不理會曾章益，單純作安全維護的動作云云。然查：上開犯
    罪事實，業據告訴人曾章益於警詢、偵訊及本院審理時指訴
    綦詳且前後相符，其與被告素不相識，亦無任何怨隙，諒無
    刻意捏造事實誣陷被告之理，再由證人即據報趕抵現場之警
    員丙○○於本院審理時具結證稱：「（曾章益有無說被告打
    他？）有」「（如何打？）他沒有說的很清楚，只有說被打
    」「他說他在追被告的時候，被告抵抗，在拉扯中受傷」「
    （有無看到曾章益哪裡受傷？）沒有看到，我有請他去驗傷
    」（本院審判筆錄第五至六頁）等語，可知告訴人於員警抵
    達之時，即已對之表明其遭被告攻擊之事實，此時距離被告
    以背包揮擊告訴人之時間緊接，顯見其並非事後因遭被告另
    外對之提起告訴，始捏造遭被告以背包揮擊之事實，更可證
    明告訴人指訴曾遭被告以背包揮擊乙節並非子虛，復有曾章
    益發現被告違規張貼小廣告時所拍照存證之照片一張（偵字
    卷第二四頁）附卷可參，從而被告於本院審理時雖辯稱：伊
    並未用背包甩曾章益，只是不理會曾章益，單純作安全維護
    的動作云云，諒係避重就輕之詞，尚難遽信。其次，被告雖
    又辯稱：伊不知曾章益是環保稽查員云云，但其於警詢時卻
    自承：「我當時正在走路，他說你給我站住，我即說我為何
    要站住，我說我不要站住，你不要妨害我的自由，然後我就
    走我的，對方即一直拉扯我，我便告訴他我要告你妨害自由
    ，他就告知我是環保局人員」等語（偵字卷第十八頁），於
    本院審理時亦自稱：「（在曾章益拉著你，直到警察來，一
    共走了多遠？）從竹林國小附近，一直拉到中興街九十號，
    大約一百多公尺左右」「（他用一隻手拉你，還是雙手拉你
    ？）雙手」「（他用雙手拉你，如何出示證件？）我要他出
    示證件，他應該配戴在身上」（本院審判筆錄第十八頁），
    核與告訴人於本院審理時以證人身份具結證稱：伊當時只有
    背背包，有配戴證件，是夾在包包上面，我的包包是側背型
    態的包包，背帶在我胸前由右肩往左腰方面斜背，識別證是
    夾在背帶上，在竹林路往中興街方向，中間我有表明身分，
    但是被告他還是不願意出示證件，我有阻攔他下來，他就用
    包包打我的頭，我有用手去擋，當時我頭有戴半罩式安全帽
    ，所以沒有造成傷害等語（本院審判筆錄第十一、十二頁）
    相符，並有告訴人之環境衛生稽查證（偵字卷第二一頁）在
    卷可稽，足證曾章益於一開始即已表明身分，且為被告所知
    悉，故被告前開所辯亦不可採。本案事證明確，被告犯行洵
    堪認定。
二、核被告乙○○所為，係犯刑法第一百三十五條第一項之對於
    公務員依法執行職務時施強暴罪。原審同此認定，並審酌被
    告因違規張貼小廣告為臺北縣永和市公所環保稽查員曾章益
    發現，竟恣意對該名公務員施以強暴，嚴重破壞國家法紀執
    行之尊嚴性，復參酌其素行狀況（有臺灣高等法院被告全國
    前案紀錄表一份在卷可稽）、犯罪之動機、目的、手段、所
    生危害等一切情狀，而依刑事訴訟法第四百四十九條第一項
    前段、第三項、第四百五十條第一項，刑法第一百三十五條
    第一項、第四十一條第一項前段、第三十八條第一項第二款
    ，罰金罰鍰提高標準條例第一條前段、第二條，量處拘役五
    十日，如易科罰金以銀元三百元折算一日，並說明被告揮擊
    曾章益所用之背包一個（嗣經被告於本院上級審審理時提出
    ），係被告所有供其犯本案犯罪所用之物，應依刑法第三十
    八條第一項第二款併予宣告沒收，其認事用法均無違誤。上
    訴人以前開所辯指摘原審判決不當，為無理由（理由詳如前
    段），其上訴應予駁回。
三、被告雖另聲請傳訊鄒來騏為證人，然此證人並未目擊被告以
    背包揮擊告訴人之事實，業據被告於本院審理時自述明確，
    則此證人能否證明上訴人於九十四年十一月二十一日聲請調
    查證據清單上所記載「被告與曾章益發生拉扯時並未有第三
    人在場」之事實，即屬可疑。再由該名證人於偵訊時所言，
    亦僅表示有受曾章益所請過去支援，及看見曾章益打計程車
    攔下，並未證稱被告以背包揮擊告訴人之事，且當時是否有
    第三人在場，亦與本案構成要件事實無涉，況原審判決理由
    中亦未將此人所為之證言列為認定被告不利事實之證據，因
    認上訴人聲請傳訊此人，除與待證事實無重要關係外，本案
    待證事實亦已明瞭而無再予調查之必要，爰併就其此項調查
    證據之聲請予以駁回。
據上論斷，應依刑事訴訟法四百五十五條之一第一項、第三項、
第三百六十八條，判決如主文。
本案經檢察官甲○○、葉志飛到庭執行職務。
中    華    民    國    95    年    3     月    2     日
                  刑事第八庭  審判長法?官  潘  翠  雪
                      ????      法?官  王  士  珮
                          ????  法?官  楊  明  佳
上列正本證明與原本無異。
如不服本判決，應於判決送達後十日內向本院提出上訴狀（應附
繕本），上訴於臺灣高等法院。
                                    書記官  黃  炎  煌
中    華    民    國    95    年    3     月    2     日
附錄法條：
刑法第一百三十五條
對於公務員依法執行職務時，施強暴脅迫者，處三年以下有期徒
刑、拘役或三百元以下罰金。
意圖使公務員執行一定之職務或妨害其依法執行一定之職務或使
公務員辭職，而施強暴脅迫者，亦同。
犯前二項之罪，因而致公務員於死者，處無期徒刑或七年以上有
期徒刑；致重傷者，處三年以上、十年以下有期徒刑。


司法院資訊處製作；財團法人民間司法改革基金會備份。
